臺灣高雄地方法院民事裁定
111年度消債職聲免字第146號
聲  請  人  盧俊明  
0000000000000000

相對人即債  臺灣土地銀行股份有限公司
權人                
法定代理人  何英明  
代  理  人  林純秀  
相對人即債  國泰世華商業銀行股份有限公司
權人                
法定代理人  郭明鑑  
代  理  人  黃怡玲  
相對人即債  玉山商業銀行股份有限公司
權人                
0000000000000000

法定代理人  黃男州  
代  理  人  喬湘秦  
相對人即債  永豐商業銀行股份有限公司
權人                
法定代理人  陳嘉賢  
代  理  人  呂亮毅  
相對人即債  滙豐（台灣）商業銀行股份有限公司
權人                
法定代理人  陳紹宗  
0000000000000000

0000000000000000

相對人即債  台北富邦商業銀行股份有限公司
權人                
法定代理人  程耀輝  
0000000000000000

0000000000000000

相對人即債  安泰商業銀行股份有限公司
權人                
0000000000000000

法定代理人  丁予康  
0000000000000000

0000000000000000

相對人即債  滙誠第一資產管理股份有限公司
權人                
法定代理人  莊仲沼  
0000000000000000

0000000000000000

相對人即債  富邦資產管理股份有限公司
權人                
法定代理人  洪主民  
0000000000000000

0000000000000000

相對人即債  元大國際資產管理股份有限公司
權人                
法定代理人  宋耀明  
0000000000000000

0000000000000000

相對人即債  華南產物保險股份有限公司
權人                
法定代理人  陳文智  
相對人即債  臺灣銀行股份有限公司
權人                
法定代理人  許志文  
代  理  人  何幸芩  
上列當事人間消費者債務清理免責事件，本院裁定如下：
    主  文
債務人盧俊明不予免責。
    理  由
一、按法院為終止或終結清算程序之裁定確定後，除別有規定外
    ，應以裁定免除債務人之債務。又法院裁定開始清算程序後
    ，債務人有薪資、執行業務所得或其他固定收入，扣除自己
    及依法應受其扶養者所必要生活費用之數額後仍有餘額，而
    普通債權人之分配總額低於債務人聲請清算前2 年間，可處
    分所得扣除自己及依法應受其扶養者所必要生活費用之數額
    者，法院應為不免責之裁定，但債務人證明經普通債權人全
    體同意者，不在此限。而債務人有下列各款情形之一者，法
    院應為不免責之裁定。但債務人證明經普通債權人全體同意
    者，不在此限：㈠於七年內曾依破產法或本條例規定受免責
    。㈡故意隱匿、毀損應屬清算財團之財產，或為其他不利於
    債權人之處分，致債權人受有損害。㈢捏造債務或承認不第
    二頁真實之債務。㈣聲請清算前二年內，因消費奢侈商品或
    服務、賭博或其他投機行為，所負債務之總額逾聲請清算時
    無擔保及無優先權債務之半數，而生開始清算之原因。㈤於
    清算聲請前一年內，已有清算之原因，而隱瞞其事實，使他
    人與之為交易致生損害。㈥明知已有清算原因之事實，非基
    於本人之義務，而以特別利於債權人中之一人或數人為目的
    ，提供擔保或消滅債務。㈦隱匿、毀棄、偽造或變造帳簿或
    其他會計文件之全部或一部，致其財產之狀況不真確。㈧故
    意於財產及收入狀況說明書為不實之記載，或有其他故意違
    反本條例所定義務之行為，致債權人受有損害，或重大延滯
    程序。消費者債務清理條例（下稱消債條例）第132條、第1
    33條及第134 條分別定有明文。
二、經查：
  ㈠債務人前於民國110年6月25日提出債權人清冊，向本院聲請
    調解債務清償方案，經本院110年度司消債調字第307號受理
    ，於110年8月11日調解不成立，聲請人於同年月24日具狀聲
    請清算，經本院於110年11月23日以110年度消債清字第197
    號裁定開始清算程序；嗣因債務人之財產不足清償財團費用
    及債務，於111年6月6日以110年度司執消債清字第218號裁
    定清算程序終止等情，業經本院調取閱前開卷宗核閱無訛。
    依前揭規定，本院應為債務人是否免責之裁定。又本院函詢
    債權人陳述意見，債權人未表示同意債務人免責，合先敘明
    。
　㈡消債條例第133條
　1.債務人於110年11月23日開始清算程序後，仍在詠晟燈飾有
    限公司擔任送貨員，110年11、12月間每月收入新臺幣（下
    同）25,000元；111年1月起每月薪資26,000元，有領取111
    年度年節禮金26,000元，未領取補助或給付，其薪資收入扣
    除自己及應受其扶養者所必要生活費用之數額後仍有餘額8,
    000元至9,000元等情，業據債務人陳明在卷（本案卷第101
    頁背面），並有債務人陳報狀暨薪資袋、租約及租金繳納證
    明、受扶養者即其子之中度身心障礙手冊（本案卷第68至74
    頁）及詠晟燈飾有限公司函（本案卷第67頁）、勞工保險被
    保險人投保資料表（本案卷第12頁）、社會補助查詢表（本
    案卷第11頁）、勞動部勞動力發展署高屏澎東分署函（本案
    卷第66頁）、勞動部勞工保險局函（本案卷65頁）在卷可稽
    。
　2.債務人於110年6月25日聲請清算前二年間之收支
　⑴債務人依第151條第1項聲請法院調解，徵收聲請費1,000元。
    債務人於法院調解不成立之日起20日內，聲請更生或清算者
    ，以其調解之聲請，視為更生或清算之聲請，不另徵收聲請
    費。消債條例第153之1條第1、2項定有明文。因本件於調解
    不成立之日起20日內聲請清算，故以債務人於聲請調解日之
    110年6月25日視為清算之聲請。
　⑵債務人於108年度至109年度均無申報所得，名下無財產；又
    債務人自108年3月起於詠晟燈飾有限公司任職，每月收入25
    ,000元，未領取補助或給付等情，有108年至109年綜合所得
    稅各類所得資料清單及財產歸屬資料清單（110年度司消債
    調字第307號卷，下稱調卷第8至10頁)、財產及收入狀況說
    明書（調卷第3至4頁）、勞工保險被保險人投保資料表（調
    卷第16頁）、社會補助查詢表（110年度消債清字第197號卷
    ，下稱清卷第22至24頁）、租金補助查詢表（清卷第25頁）
    、勞動部勞動力發展署高屏澎東分署函（清卷第54頁）、勞
    動部勞工保險局函（清卷第47頁）、薪資袋（調卷第22頁、
    清卷第74至77頁）、詠晟燈飾有限公司函（清卷第56頁）等
    附卷可參。因此債務人於聲請清算前二年可處分所得為600,
    000元（計算式：25,000×24＝600,000）。
　⑶債務人先前主張每月支出15,199元（包含每月分擔之房屋租
    金2,500元）乙情，並提出租賃契約（調卷第19至21頁、清
    卷第80至82頁）為證。按債務人必要生活費用，以最近1年
    衛生福利部或直轄市政府所公告當地區每人每月最低生活費
    1.2倍定之，清債條例第64條之2第1項定有明文。本院參酌
    衛福部社會司所公告110年度高雄市最低生活費為13,341元
    ，1.2倍即16,009元；108年度及109年度高雄市最低生活費
    為13,099元，1.2倍即15,719元。又債務人雖於本院主張先
    前聲請清算時有扶養領有中度身心障礙手冊之子女，該子女
    不能講話，有癲癇，生活不能自理，但後又稱當時主張每月
    支出15,199元有包含小孩扶養支出在內，因當時以為只有針
    對個人，所以沒有特別增列扶養項目等語（本案卷第101頁
    正背面），則因債務人主張每月必要支出15,199元，均低於
    上開16,009元、15,719元，尚屬合理，應予採計，本件仍應
    以15,199元計算債務人於清算前二年之月平均必要生活費用
    ，加計之結果為364,776元（計算式：15,199×24＝364,776）
    。
  ⑷因此債務人於聲請前二年之收入600,000元，扣除自己及應受
    其扶養者所必要生活費用364,776元，仍有餘額235,224元。
　3.普通債權人於清算程序之受償總額為0元，低於該餘額235,2
    24元，因此，債務人有消債條例第133條不免責之事由，應
    可認定。
  ㈢消債條例第134條
    各債權人並未提出證據證明債務人有何構成消債條例第134 
     條各款之事由，且經本院職權調查結果，尚無合於消債條
    例第134條其他各款之情事。
三、綜上所述，債務人符合消債條例第133條所定事由，應不予
    免責。末按債務人因第133條之情形，受不免責之裁定確定
    後，繼續清償達該條規定之數額，且各普通債權人受償額均
    達其應受分配額時，得聲請法院裁定免責；法院為不免責或
    撤銷免責之裁定確定後，債務人繼續清償債務，而各普通債
    權人受償額均達其債權額之20%以上者，法院得依債務人之
    聲請裁定免責，消債條例第141條、第142條亦分別定有明文
    。是本件債務人雖經本院裁定不免責，然其如繼續清償債務
    達一定程度後，仍得依法聲請法院審酌是否裁定免責，附此
    敘明。
中　　華　　民　　國　　111 　年　　11　　月　　7 　　日
              　　民事庭　　　法　官  陳美芳
　上為正本係照原本作成。
　如不服本裁定，應於裁定送達後10日內，以書狀向本院提出抗
  告，並繳納抗告費新臺幣1千元。　
中　　華　　民　　國　　111 　年　　11　　月　　7 　　日
                              書記官  胡美儀
附錄
一、債務人繼續清償得聲請法院裁定免責之規定：
　　消費者債務清理條例第141條
　　債務人因第 133 條之情形，受不免責之裁定確定後，繼續
　　清償達該條規定之數額，且各普通債權人受償額均達其應受
　　分配額時，得聲請法院裁定免責。　　
    消費者債務清理條例第142條
　　法院為不免責或撤銷免責之裁定確定後，債務人繼續清償債
　　務，而各普通債權人受償額均達其債權額之 20% 以上者，
　　法院得依債務人之聲請裁定免責。
二、債務人嗣後聲請裁定免責時，須繼續清償各普通債權之最低
    應受分配額。